最　高　行　政　法　院　裁　定
　　　　　　　　　　　　　　　　　　 96年度裁字第00584號
上　訴　人　乙○○
　　　　　　丁○○
　　　　　　壬○○
　　　　　　癸○○
　　　　　　甲○○
　　　　　　丙○○
　　　　　　戊○○
　　　　　　己○○
　　　　　　庚○○
　　　　　　辛○○
被 上訴 人　內政部
代　表　人　子○○
參　加　人　桃園縣政府
代　表　人　丑○○
上列當事人間因撤銷土地徵收事件，上訴人對於中華民國94年8
月3日臺北高等行政法院93年度訴字第1911號判決，提起上訴，
本院裁定如下：
　　主  文
上訴駁回。
上訴審訴訟費用由上訴人負擔。
　　理  由
一、按對於高等行政法院判決之上訴，非以其違背法令為理由，
    不得為之，行政訴訟法第242條定有明文。又提起上訴，應
    以上訴狀表明上訴理由並應添具關於上訴理由之必要證據，
    復為同法第244條第1項第4款及第2項所明定。是當事人提起
    上訴，如以原審判決有不適用法規或適用不當為理由時，其
    上訴狀應有具體之指摘，並揭示該法規之條項或其內容；如
    以原審判決有同法第243條規定所列各款情形之當然違背法
    令為理由時，其上訴狀應揭示合於該款之事實，及依訴訟資
    料合於該違背法令之具體事實。如上訴狀未依此項方法表明
    ，或其所表明者，顯與上開法條規定之情形不相合時，即難
    認為已對原審判決之違背法令有具體之指摘，其上訴自難認
    為合法。
二、參加人桃園縣政府為闢建縣立桃園虎頭山公園（公10）工程
    ，需用坐落重測前桃園縣桃園市○○段811之2地號等50筆土
    地，報經臺灣省政府以民國77年9月7日77府地四字第155872
    號函核准徵收，交由桃園縣政府以78年2月4日78府地用字第
    16817號公告，並依法發放或提存補償費。上訴人乙○○、
    丙○○、丁○○及辛○○申請撤銷徵收，發還渠等所有坐落
    桃園縣桃園市○○段142、143、145地號（重測前為桃園縣
    桃園市○○○段887之1、890、890之2地號）、同市○○段
    408、409、411、412、413及426地號（重測前為桃園縣桃園
    市○○○段887之2、887、886、890之1、886之2、886之3地
    號）等9筆土地（下稱系爭土地）。桃園縣政府以90年7月4
    日90府交觀字第119395號函復，謂系爭土地仍屬桃園擴大修
    定都市計畫（公10）公園用地，該（公10）公園用地徵收案
    經臺灣省政府70年9月7日77府地四字第155872號函核准徵收
    ，除系爭土地因上訴人等抗爭，尚未開闢使用外，其餘土地
    均已照核准計畫使用，被上訴人並非不開發系爭土地等語。
    上訴人等以系爭土地經徵收後迄未依徵收計畫使用，依土地
    徵收條例第49條第1項第5款規定，向被上訴人請求撤銷徵收
    ，經被上訴人函復否准。上訴人等不服，提起訴願，遭決定
    駁回，提起行政訴訟，亦經判決駁回，乃提起上訴。主張：
    （一）本件有合於土地徵收條例第49條第1項第5款之情事變
    更之撤銷徵收事由，原審法院卻未加適用，逕以桃園縣政府
    通盤檢討結果，維持原公園用地，而認為無情事變更事由，
    不僅未依法適用法規，且被徵收土地現況與虎頭山公園未相
    連，有無法作為公園使用之事實，原審法院為不同之認定，
    與事實不符。（二）作為虎頭山入口公園，其前提應係基地
    坐落適於為出入口，但被徵收土地除未與虎頭山公園相連外
    ，更未與對外連絡道路桃園市○○路○段相鄰，其間仍有行
    政院國軍退除役官兵輔導委員會房舍佔有戶居住其中，顯然
    本件徵收計畫自始錯誤，上訴人被徵收土地根本不應為徵收
    。至作業錯誤非僅指作業程序枝微末節之錯誤，實質規劃與
    整個計畫之妥當性亦為其範圍。原審法院應適用土地徵收條
    例第49條第1項第1款作業錯誤之事由，卻未加適用，有判決
    不適用法規之違法。（三）上訴人屢為主張本件徵收土地，
    有許多情事變更事由，及有利上訴人之證據主張，原審法院
    卻未加調查、斟酌，實有違誤。而針對徵收作業，上訴人指
    出自始計畫錯誤、無益於徵收目的等作業錯誤之事由，原審
    法院亦皆遺漏未加調查。況自系爭土地經徵收以來，上訴人
    從未為抗爭或拒絕拆遷，本件土地未為使用乃桃園縣政府自
    行閒置棄用之結果，原審竟未調查，直接援引臺灣省政府函
    與本院判決，其顯違背調查證據之義務。另桃園縣政府歷年
    來對於虎頭山公園之開發計畫，均指系爭被徵收土地為未開
    發區，各任縣長花費無數規劃經費，皆未有任何闢建公園之
    舉措，93年間桃園縣政府甚至計畫招商，在系爭被徵收土地
    上興建旋轉餐廳，益證系爭被徵收土地徵收錯誤，土地難以
    使用或因情事變更無法使用，就此原審法院有調查之義務，
    其竟皆未為審酌等語，為此求為廢棄原判決。
三、原審以：（一）本件原由上訴人乙○○、丁○○、丙○○及
    辛○○4人向桃園縣政府申請撤銷土地徵收，經桃園縣政府
    於90年7月4日函復略以：「‧‧‧台端等所有坐落桃園市○
    ○段142號等3筆土地及三聖段408等6筆土地，經查仍屬桃園
    擴大修定都市計畫『公10』公園用地，本府77年間皆奉臺灣
    省77年9月7日府地四字第155872號函准予徵收，該『公10』
    公園用地原核准徵收49筆，除台端等堅決反對抗爭，尚未開
    闢使用外，均已依照原核准徵收計畫施行使用，並非本府不
    予開發台端等之土地。」其餘上訴人壬○○等人未經向桃園
    縣政府先行申請撤銷土地徵收，於90年7月23日以請求書向
    被上訴人申請撤銷徵收，發還系爭土地，經被上訴人於92年
    7月2日及92年8月19函復不予發還，雖土地徵收條例第50條
    規定「撤銷徵收由需用土地人向中央主管機關申請之。但需
    用土地人未申請者，原土地所有權人得向該管直轄市或縣（
    市）主管機關請求之。該管直轄市或縣（市）主管機關收受
    申請後，應會同需用土地人及其他有關機關審查，其符合前
    項規定者，由需用土地人向中央主管機關申請之；其未符合
    規定者，該管直轄市或縣（市）主管機關應將處理結果函復
    原土地所有權人。原土地所有權人不服前項處理結果時，得
    向中央主管機關請求之，經土地徵收審議委員會審議符合規
    定者，得由中央主管機關逕予撤銷。」惟按撤銷徵收之主管
    機關為中央主管機關，其餘上訴人壬○○等人雖未經向桃園
    縣政府先行申請，乙○○等既已向被上訴人提出聲請，且所
    申請之土地範圍相同，基於訴訟經濟之理由，應認壬○○等
    得利用乙○○等3人之申請結果，其起訴即屬合法。（二）
    本件系爭土地係經臺灣省政府以77年9月7日77府地四字第15
    5872號函核准徵收，經桃園縣政府於78年2月4日公告徵收，
    徵收當時，都市計畫係將其指定為公園用地，並以「為實施
    桃園市都市計畫取得公共設施保留地（公10）以擴大闢建縣
    立桃園虎頭山公園範圍」而為徵收，亦有徵收土地計畫書影
    本附卷可稽。又本件經桃園縣政府通盤檢討結果，仍應維持
    原公園用地，亦有其提出之變更桃園市都市計畫（第二次通
    盤檢討）書附卷可稽。是以上訴人主張系爭土地，因情事變
    更，致原徵收土地之全部或一部已無使用之必要，並無依據
    ，其訴為無理由，應予駁回。至於上訴人另主張系爭土地與
    虎頭山公園等不相連，難作公園使用等情。經查，77年徵收
    當時，該都市計畫將本件系爭土地之週邊土地，分別指定為
    機關用地及營區用地，是依本件都市計畫之規劃，系爭土地
    與現有虎頭山公園（公10）原即不相連接，至於此種狀況，
    是否合宜作公園使用，為徵收有無必要性之徵收是否合法之
    問題，非本件撤銷徵收所得審究。況依上訴人提出之現況圖
    ，系爭土地旁邊有道路通公園，並無不能作公園使用之情事
    。（三）按上訴人本於土地徵收條例第49條第1項所列各款
    中之數項撤銷徵收事由提起本件訴訟，係合併提起數宗訴訟
    ，可致同一之法律效果，此種起訴之形態，學者謂之為重疊
    的訴之合併。其訴訟標的雖有數項，而僅有單一之聲明，於
    民事訴訟，法院固應就上訴人所主張之數項訴訟標的逐一審
    理。惟依行政訴訟法第4條第1項及第107條第1項第10款規定
    ，於行政訴訟程序，應經訴願之先行程序，否則其訴即難謂
    為合法。而上訴人就原徵收處分是否應撤銷之爭執，並未對
    被上訴人或桃園縣政府依土地徵收條例第49條第1項第1款規
    定提出任何主張，被上訴人及參加人亦未曾就此部分為任何
    審酌，上訴人未經訴願程序，逕行於原審中追加此一訴訟標
    的，其追加之訴應為不合法。（四）縱認得於訴訟中追加主
    張，惟按土地徵收條例第49條第1項第1款係規定「因作業錯
    誤或工程變更設計，致原徵收之土地不在工程用地範圍內者
    」而言。而所謂「作業錯誤」係指誤載所有權人，誤載土地
    標示等作業程序枝微細節之問題而言，至於上訴人所指，已
    涉及實質規劃是否妥當，或整個徵收計畫是否妥當，此乃徵
    收合法與否問題，亦非本件審究之範疇等詞，為判斷基礎，
    並附帶說明本件上訴人曾就本件公10公園用地，請求收回被
    徵收土地，並提起行政爭訟，遭判決駁回確定。其判決理由
    ，即指出上訴人等人抗爭、拒絕拆遷，致用地機關無法進入
    該徵收土地內使用等理由，因而駁回上訴人在原審之訴。
四、本院查：本件上訴人以前開各詞提起上訴，惟：１、原判決
    業已敘明上訴人未就本件徵收有土地徵收條例第49條第1項
    第1款所定撤銷徵收事由之爭執提起訴願，其於提起行政訴
    訟後，始追加此部分請求，此部分追加之訴為不合法。上訴
    人就原判決此部分程序上之理由，未為任何指摘，自已難認
    上訴人已就此部分為合法之上訴。又因自程序上已可認此部
    分上訴為不合法，上訴人就有關此部分之實體上爭執，已無
    庸予論述。２、上訴人就原判決理由認定本件徵收並無土地
    徵收條例第49條第1項第5款所定撤銷徵收事由所為指摘，經
    核無非係就原審取捨證據認定事實之職權行使指摘原判決不
    當，亦難認係合法之上訴理由，尚難認原判決有不適用法規
    及違反調查義務之情事。從而，上訴意旨指摘原判決違誤，
    求為廢棄，為不合法，應予駁回。
五、依行政訴訟法第249條第1項前段、第104條、民事訴訟法第
    95條、第78條、第85條第1項前段，裁定如主文。
中　　華　　民　　國　　96　　年　　3　　 月　　22　　日
                  第二庭審判長法  官　鄭　淑　貞
                              法  官  黃　合　文
                              法  官　吳　明　鴻
                              法  官　鄭　小　康
                              法  官　帥　嘉　寶
以  上  正  本  證  明  與  原  本  無  異
中　　華　　民　　國　　96　　年　　3　　 月　　22　　日
　　　　　　　　　　　　　　　書記官　阮　桂　芬
